臺灣高等法院民事裁定
111年度金再易字第1號
再審原告    張至善
再審被告    元大期貨股份有限公司

法定代理人  林添富
再審被告    元大證券股份有限公司

法定代理人  陳修偉

上列當事人間損害賠償再審之訴事件，再審原告對中華民國109
年2月13日臺灣臺北地方法院108年度金字第66號、110年3月10日
本院109年度金上易字第22號、110年11月23日本院110年度金再
易字第1號確定判決提起再審之訴，本院裁定如下：
    主  文
再審之訴駁回。
再審訴訟費用由再審原告負擔。
    理  由
一、按再審之訴，應於30日之不變期間內提起。前項期間，自判
    決確定時起算，判決於送達前確定者，自送達時起算，民事
    訴訟法第500條第1項、第2項前段定有明文。查本院109年度
    金上易字第22號（與臺灣臺北地方法院108年度金字第66號
    下合稱本案確定判決）、110年度金再易字第1號（下稱原確
    定判決）確定判決，係分別於民國110年3月17日、同年12月
    3日送達再審原告，有辦案進行簿可參（見本院卷第25、27
    頁），再審原告於同年12月28日對前開確定判決均提起本件
    再審之訴（見本院卷第3頁），就本案確定判決部分，已逾3
    0日不變期間，自非適法；至其就原確定判決提起再審之訴
    部分，則未逾30日之不變期間，合先說明。
二、再審原告對原確定判決提起再審之訴，主張略為：兩造間請
    求損害賠償事件，伊主張再審被告於民國107年2月9日擅自
    援引風險指標代為沖銷伊全部期貨不合法，致伊受有損害，
    應負損害賠償責任等情，前經本案確定判決為伊不利之認定
    ，經伊提起再審之訴，亦經原確定判決駁回之。惟原確定判
    決適用法規顯有錯誤：㈠原確定判決認臺灣期貨交易所股份
    有限公司（下稱期交所)臺期結字第00000000000號函（下稱
    期交所00000000000號函）係再審原告依兩造間受託契約第1
    條約定應遵守之法令公告，然未說明其認定依據，違反論理
    與經驗法則，自有消極不適用金融消費者保護法第7條第2項
    後段及民事訴訟法第222條第3項規定之錯誤；㈡再審被告代
    為沖銷所憑之「風險指標」不公平、不合理亦不合法，且其
    明知市價沖銷之危險，並在未證明伊之保證金專戶存款餘額
    不足原始保證金之情況下，原確定判決仍肯認再審被告代為
    沖銷之必要性，並認應由伊依兩造間受託契約第10條第2項
    約定負擔盈虧，自屬消極不適用期貨交易法第15條、期交所
    業務規則第57條、金融消費者保護法第7條第1項及民法第24
    7條之1之規定；㈢再審被告未舉證伊保證金專戶存款餘額低
    於原始保證金之25%，原確定判決違背應依職權調查再審原
    告保證金專戶存款餘額明細帳證據之義務，且消極不適用金
    融消費者保護法第7條第3項後段及民事訴訟法第277條之規
    定；㈣期貨交易法第10條及期交所股票期貨契約交易規則第1
    0條明定股票期貨契約權益計算之方式及計算之依據，再審
    被告違背契約約定，不法計算股票期貨契約之權益，原確定
    判決即消極不適用上開規定；㈤再審被告未依法編制「保證
    金專戶存款餘額」（權益數)明細帳，原確定判決消極不適
    用期貨商管理規則第29條第1項第9款、第48條、第49條之規
    定。爰依民事訴訟法第496條第1項第1款規定，提起本件再
    審之訴，求為廢棄原確定判決，命再審被告應給付伊新臺幣
    1,425,373元及自107年2月9日起算之法定遲延利息等語。
三、按民事訴訟法第498條之1規定：「再審之訴，法院認無再審
    理由，判決駁回後，不得以同一事由，對於原確定判決或駁
    回再審之訴之確定判決，更行提起再審之訴」。又當事人提
    起再審之訴或聲請再審，雖聲明係對某件再審判決或裁定為
    再審，但審查其再審訴狀理由，實為指摘原確定裁判或前次
    之再審裁判如何違法，而對該聲明不服之再審判決或裁定，
    則毫未指明有如何法定再審理由。此種情形，可認為未合法
    表明再審理由，逕以其再審（再審之訴或聲請再審）為不合
    法駁回之（最高法院69年度第3次民事庭會議決定㈠參照）。
四、經查：
　㈠兩造間請求損害賠償事件，再審原告前以期交所00000000000
    號函非兩造間受託契約第1條約定之法令公告、再審被告未
    證明伊之保證金專戶存款餘額不足原始保證金，且不法計算
    股票期貨契約之權益，亦未依法編制「保證金專戶存款餘額
    」（權益數)明細帳，擅自援引風險指標代為沖銷伊全部期
    貨為不合法等事由，主張本院109年度金上易字第22號確定
    判決肯認再審被告代為沖銷之必要性，並認應由再審原告依
    兩造間受託契約第10條第2項約定負擔盈虧，有消極不適用
    民事訴訟法第222條第3項、第227條、期貨交易法第15條、
    期交所業務規則第57條、金融消費者保護法第7條第1項、民
    法第247條之1及期貨商管理規則第48條、第49條等規定之適
    用法規錯誤，對本案確定判決提起再審，業經原確定判決駁
    回等情，有再審原告所提民事再審之訴狀、民事言詞辯論意
    旨狀、原確定判決可佐（見本院卷第35-89、17-22頁）。茲
    再審原告以相同再審事由，對原確定判決更行提起本件再審
    之訴，違反民事訴訟法第498條之1之規定，自非合法。
　㈡至於再審原告另指摘原確定判決消極不適用金融消費者保護
    法第7條第2項後段及第3項後段、期貨交易法第10條、期交
    所股票期貨契約交易規則第10條、期貨商管理規則第29條第
    1項第9款規定部分，因原確定判決僅就再審原告於該案所表
    明之再審事由為審理，故再審原告此部分主張，實為指摘本
    案確定判決如何違法，而與原確定判決無涉，依上說明，堪
    認再審原告此部分之主張為不合法。
五、綜上所述，本件再審之訴並不合法，應予駁回。爰裁定如主
    文。　　
中　　華　　民　　國　　111 　年　　1 　　月　　26　　日
                  民事第十二庭 
　　　　　　　　　    審判長法　官  陳秀貞
                            法　官  蔡世芳
                            法　官  陳婷玉
正本係照原本作成。
不得抗告。
中　　華　　民　　國　　111 　年　　1 　　月　　26　　日

 　　　　　　　　　　　　   書記官  陳盈璇